【裁判字號】    94,易,2253
【裁判日期】    950227
【裁判案由】    詐欺
【裁判全文】
臺灣臺北地方法院刑事判決              94年度易字第2253號
公  訴  人  臺灣臺北地方法院檢察署檢察官
被      告  甲○○
                      號3樓
上列被告因詐欺案件，經檢察官提起公訴（94年度偵字第14464
號），本院判決如下：
    主    文
甲○○幫助意圖為自己不法之所有，以詐術使人將本人之物交付
，處有期徒刑月，如易科罰金，以佰元折算壹日。
    犯罪事實
一、甲○○明知自己帳戶提供他人使用，將因此遭不詳人士利用
    詐取他人財物，竟仍基於幫助他人詐欺取財之未必故意，於
    民國九十四年四月間，在不詳地點，將其於九十一年七月一
    日，在臺北市中正區○○○路七號中華郵政股份有限公司臺
    大醫院郵局（下稱臺大醫院郵局）開立之七○○—0000
    0000000000號帳戶存摺及提款卡，提供予不詳姓
    名之成年男子，致該不詳人士可使用該帳戶遂行詐欺犯罪，
    而不違背甲○○之本意。嗣該不詳人士於九十四年四月二十
    七日上午九時三十分許利用電話向居住在臺南市○區○○街
    五二八巷一三弄四二號之乙○○，佯稱其子在其手中，並改
    由另一人偽裝其子求救聲為詐騙方式，要求乙○○匯款，致
    乙○○陷於錯誤，十分鐘後立即前往台南文元郵局，依該不
    詳人士之指示操作提款機，匯入新臺幣（下同）二十萬元至
    上開甲○○臺大醫院郵局帳戶，嗣因乙○○匯款後立即至郵
    局旁之台南市政府警察局第五分局緯和派出所報案，始查悉
    受騙，雖即刻凍結甲○○上開郵局帳戶，惟已遭該不詳人士
    提領十萬元，剩餘十萬元由乙○○領回。警方並依上開郵局
    帳戶查出甲○○涉犯上情。
二、案經臺北市政府警察局中正第一分局報告臺灣臺北地方法院
    檢察署檢察官偵查起訴。
    理  由
一、訊據被告甲○○矢口否認有何幫助詐欺之犯行，辯稱：該臺
    大醫院郵局帳戶已經遺失，並未交給其他人使用云云。經查
    ：
  (一)證人乙○○於本院結證稱：九十四年四月二十七日確實有匯
    款二十萬元到臺大醫院郵局戶名甲○○的帳戶，因為白天接
    到電話，有一男子打電話給我，對方說你的兒子在我的手中
    ，另外一個人就說「爸爸，趕快來救我」，那聲音跟我的兒
    子很像，所以我就慌了，那名男子並將他的帳號告訴我，要
    我匯款二十萬元到這個帳戶裡面。我接到電話以後，十分鐘
    內我就去匯款了，因郵局剛好就在台南市政府警察局第五分
    局旁邊，我匯款以後就馬上去分局報案，警察告訴我被騙了
    ，就把戶頭凍結，還有十萬元沒有被領走等語（本院卷第二
    二頁），並有郵政國內匯款執據一紙附卷為憑（偵查卷第十
    二頁），顯然，乙○○確實因遭不詳男子之詐騙，而將二十
    萬元匯入被告之臺大醫院郵局帳戶中。
  (二)再依卷內中華郵政股份有限公司儲匯處九十四年十月二十五
    日儲字第○九四○○○○一四七八號函附之被告上揭帳戶之
    存簿儲金帳戶立帳申請書及客戶歷史交易清單影本所示（見
    偵查卷第四一至四二頁），乙○○匯款二十萬元至被告臺大
    醫院郵局帳戶後，係由真實姓名不詳之成年男子（俗稱車手
    ）自提款機分五次，每次二萬元之方式，連續提領共計十萬
    元，並有台新國際商業銀行台新作集字第九四○七九三四號
    函附之提款機監視錄影帶提領人照片二張為憑（偵查卷第一
    五至一六頁），則該不詳人士，顯然持有被告之提款卡，並
    知悉被告之提款卡號碼，始得自提款機提領證人乙○○所匯
    款項。被告雖辯稱：平日將臺大醫院郵局存摺及提款卡與其
    他七、八家銀行帳戶存摺均放在家中抽屜內，經警察通知才
    知遺失，而提款卡所設定之密碼均為生日「○八一五」，或
    是其他如「四四四四」、「八八八八」等簡單之密碼等語，
    經本院核對卷附被告臺大醫院郵局帳戶提款密碼，雖確為「
    ○八一五」（偵查卷第四一頁反面），然衡諸常情，取得被
    告提款卡之人，如未能同時知悉被告生日，例如取得被告身
    分證件等，亦無從得知被告之提款卡密碼，而被告自承身分
    證雖曾於九十四年間遺失，但當時並未發現郵局存摺遺失等
    語（本院卷第二八頁），故縱然被告身分證確曾遺失，亦與
    本件臺大醫院郵局存摺、提款卡並無關連。且被告上開帳戶
    之存摺及提款卡茍係如被告所述在攜出住處後遺失，又豈可
    能對於遺失此等重要物品竟渾然不知？而金融存款帳戶事關
    存戶個人財產權益之保障，其與存戶及提款卡結合，專有性
    更高，若落入不明人士手中，極易被利用為取贓之犯罪工具
    ，是一般人均有妥為保管以防止他人任意使用之認識，如被
    告前所辯稱存摺及提款卡等係失竊遺失等語屬實，為何被告
    肯甘冒存摺及提款卡遭有心人士作為犯罪工具利用之危險，
    而遲遲不報案或向銀行辦理掛失，此顯悖於一般人管理帳戶
    之常情，被告辯稱伊未提供前揭帳戶之存摺、提款卡及密碼
    予他人使用云云，自難採信。依經驗法則判斷，當由被告自
    行提供其存摺、提款卡及提款卡密碼予該不詳人士使用無訛
    。
  (三)依一般常識認知，一旦有人收集他人帳戶做不明使用，極易
    判斷乃係使用人基於使用他人帳戶，存提款情形可不易遭人
    循線追查之故，自可產生與不法犯罪目的相關之合理懷疑，
    且依一般稍具知識之人，對於日常生活常見之不法之徒，利
    用他人帳戶以掩人耳目進行之不法行為中，最常見者不外乎
    詐騙他人錢財，而以帳戶作為犯罪工具，是存摺、提款卡等
    乃係個人重要物件，一般人自不會任意交由他人保管，被告
    竟仍將其帳戶之存摺、提款卡及重要之提款密碼，均交予來
    路不明人士使用，則被告對該收集帳戶之人可能利用帳戶從
    事詐欺犯罪應可預見其發生，而被告仍願意提供使用，足見
    被告於提供帳戶之時，主觀上有幫助他人詐欺取財之故意，
    應可認定。
  (四)綜上所述，被告上揭所辯，僅係事後卸責之詞，不足採信。
    本案事證明確，被告幫助詐欺犯行堪以認定，應依法論科。
二、按刑法上之幫助犯，係對於犯罪與正犯有共同之認識，而以
    幫助之意思，對於正犯資以助力，而未參與實施犯罪之行為
    者而言（最高法院七十五年度台上字第一五○九號、八十四
    年度台上字第五九九八號、第六四七五號、八十八年度台上
    字第一二七○號判決亦同此意旨）。是以，如未參與實施犯
    罪構成要件之行為，且係出於幫助之意思提供助力，即屬幫
    助犯，而非共同正犯。本件被告基於幫助之犯意，提供臺大
    醫院郵局帳戶存摺、提款卡予不詳人士，而由該不詳人士以
    詐術使證人乙○○陷於錯誤，而匯款至被告所提供之上揭帳
    戶，再經不詳之「車手」提領，核其所為，係幫助犯刑法第
    三百三十九條第一項詐欺取財罪。被告幫助他人犯前開罪名
    ，爰依刑法第三十條第二項之規定，按正犯之刑減輕之。爰
    審酌被告提供帳戶供不詳人士詐騙使用，所為已影響社會正
    常經濟交易安全，增加被害人尋求救濟之困難，並使詐欺犯
    罪之追查趨於複雜，被告犯罪之動機、目的、手段、生活狀
    況、智識程度及犯罪後不知坦承犯行，矯詞卸責等一切情狀
    ，量處如主文所示之刑，並諭知易科罰金之折算標準。至被
    告將上揭臺大醫院郵局之帳戶存摺、提款卡等物品，已交予
    不詳人士，至今仍未取回，亦未經扣案，為免日後執行困難
    ，爰不為沒收之諭知，附此敘明。
據上論斷，應依刑事訴訟法第二百九十九條第一項前段，刑法第
三百三十九條第一項、第四十一條第一項前段、第三十條第一項
前段、第二項，罰金罰鍰提高標準條例第一條前段、第二條，判
決如主文。
本案經檢察官蕭惠菁到庭執行職務。
中    華    民    國    95    年    2     月    27    日
                  刑事第十庭審判長法  官  林婷立
                                  法  官  林柏泓
                                  法  官  紀文惠
以上正本證明與原本無異。
如不服本判決，應於判決送達後10日內，向本院提出上訴狀。
                                  書記官  劉新怡
中    華    民    國    95    年    2     月    27    日


司法院資訊處製作；財團法人民間司法改革基金會備份。
